【裁判字號】    95,簡上,864
【裁判日期】    951031
【裁判案由】    竊盜等
【裁判全文】
臺灣高雄地方法院刑事判決             95年度簡上字第864號
 上  訴  人
 即  被  告  甲○○
上列上訴人因竊盜等案件，不服本院高雄簡易庭於民國95年6 月
17日所為95年度簡字第3222號刑事簡易判決（聲請簡易判決處刑
案號：臺灣高雄地方法院檢察署95年度撤緩偵字第129 號），提
起上訴，本院管轄之第二審合議庭判決如下：
      主  文
原判決撤銷。
甲○○竊盜，累犯，處有期徒刑參月，如易科罰金，以參佰元（
即新臺幣玖佰元）折算壹日。又連續意圖為自己不法之所有，以
不正方法由自動付款設備取得他人之物，累犯，處有期徒刑參月
，如易科罰金，以參佰元（即新臺幣玖佰元）折算壹日。應執行
有期徒刑肆月，如易科罰金，以參佰元（即新臺幣玖佰元）折算
壹日。
    事  實
一、黃俊盟前於民國89年間因施用毒品案件，經台灣高雄地方法
    院以89年度訴字第940 號判決判處有期徒刑8 月確定，並於
    92年1 月6 日因徒刑執行完畢出監。詎其仍不知悔改，利用
    其與乙○○係男女朋友，自92年2 月起在高雄市前鎮區○○
    ○路252號14樓之19同居之機會：
  (一)甲○○先嗣機向乙○○探知金融提款卡密碼，並趁乙○○睡
    著之際，意圖為自己不法之所有，拿取乙○○置放於皮包內
    之泛亞銀行金融卡（戶名：乙○○，帳號：000000000000號
    ），基於以不正方法，利用自動付款設備取款之概括犯意，
    連續：(1)於92年3 月20日前往泛亞銀行瑞祥分行，以將乙○
    ○之上開泛亞銀行金融卡插入泛亞銀行瑞祥分行附設之自動
    提款機，並輸入乙○○之提款密碼，藉以領取現金之不正方
    法，接續由自動提款機提領現款新台幣（下同）三萬元、五
    千元。得手後，旋將金融卡放回乙○○之皮包內，致乙○○
    未能及時發覺金融卡遭人盜用；(2)再於92年3 月24日前往泛
    亞銀行瑞祥分行，以上開相同方法，接續由自動提款機提領
    現款三萬元、二千元、二萬元得手；(3)於92年4 月7 日前往
    泛亞銀行瑞祥分行，以上開相同方法，接續由自動提款機提
    領現金三萬元、一萬元得手；(4)於92年4 月15日前往台新銀
    行苓雅分行，以上開相同方法，接續由自動提款機提領現金
    二萬元、二萬元、一萬元得手；(5)於92年4 月24日前往台新
    銀行苓雅分行，以上開相同方法，由自動提款機提領現金二
    萬元得手；(6)於92年5 月7 日前往台新銀行苓雅分行，以上
    開相同方法，由自動提款機提領現金五千元得手。合計共領
    得現款二十萬二千元。
  (二)於92年5 月10日上午某時，基於意圖為自己不法所有之犯意
    ，趁隙竊取乙○○置放於上址房間內化妝台上之現金九千元
    ，及珠寶盒內之金項鍊1 條、金手鍊1 條、金元寶1 個（重
    量1 錢）、金戒指2 只、鑽戒1 只（重量50分），暨乙○○
    置放於衣架衣服內之現金十七萬八千元得手。
  (三)嗣經乙○○於92年5 月10日下午1 時30分許發現其置於房間
    內之現金遭竊，且於92年5 月11日下午5 時33分許以提款卡
    查詢其設立於泛亞銀行，帳號000000000000號帳戶之存款餘
    額，始知其存款已遭盜領，再經清查房間內物品始發現，其
    所有之珠寶金飾數量短少，始報警循線查獲上情。
二、案經乙○○訴由高雄市政府警察局報告臺灣高雄地方法院檢
    察署檢察官聲請以簡易判決處刑。
    理  由
壹  程序部分
一、按被告於第二審經合法傳喚，無正當之理由不到庭者，得不
    待其陳述，逕行判決，刑事訴訟法第371 條定有明文。次按
    對於簡易判決處刑不服而上訴者，得準用上開規定，此觀諸
    刑事訴訟法第455 條之1 第3 項之規定自明。是本件被告甲
    ○○經本院合法傳喚後，無正當理由未到庭，本院爰不待其
    陳述，而為一造辯論判決，合先敘明。
二、證人即被害人乙○○於警詢中所為陳述，係被告以外之人於
    審判外之陳述，惟當事人於本院調查證據時，知有刑事訴訟
    法第159 條第1 項不得為證據之情形，而未於言詞辯論終結
    前聲明異議，依刑事訴訟法第159 條之5 第2 項規定，視為
    當事人於審判程序同意作為證據，本院復審酌乙○○之上開
    言詞陳述與案發時點相近，且係出於自由意志所為，其證詞
    之信憑性已獲相當擔保，認為適當，得引為證據。
三、本件卷附乙○○設立於泛亞銀行，帳號000000000000號帳戶
    存摺上登載之提領款項明細資料，乃從事業務之人於通常業
    務過程中所須製作之紀錄文書，依刑事訴訟法第159 條之4
    第2款規定，得為證據。
貳  實體部分
一、前揭事實訊據被告甲○○於警詢、偵查中及本院審理時，均
    坦承不諱，並供稱：乙○○置於高雄市前鎮區○○○路252
    號14樓之19住處房間內化妝台上之九千元、珠寶盒內之金項
    鍊1 條、金手鍊1 條、金元寶1 個（重量為1 錢）、金戒指
    2 只及鑽戒1 只（重量為50分）及置於衣架衣服內之現金十
    七萬八千元均係伊所竊取，伊向乙○○探知其泛亞銀行金融
    卡之提款密碼後即於92年3 月20日、24日及同年4 月7 日、
    15日、24日、5 月7 日持乙○○之金融卡盜領乙○○設於泛
    亞銀行，帳號000000000000號帳戶內之存款等語（見警卷第
    1 頁背面、第2 頁），核與證人即被害人乙○○之證述相符
    （見警卷第3 頁），並有存摺影本1 件、被告在台新銀行苓
    雅分行利用自動付款設備提款之相片2 幀可稽（見警卷第12
    頁、第14頁），是被告之自白核與事實相符，洵屬可採。本
    件事證已臻明確，被告所涉上開犯行應堪認定。
二、核被告就犯罪事實(一)所犯係刑法第339 條之2 第1 項之不正
    利用自動付款設備詐欺取財罪，就犯罪事實(二)所犯係刑法第
    320 條第1 項之竊盜罪。被告所犯上開二罪間，其犯意互殊
    、行為各別，應予分論併罰。檢察官聲請簡易判決處刑意旨
    另認：被告先後數次未經乙○○之同意，即逕自持取乙○○
    之金融卡提款之行為涉犯刑法第320 第1 項竊盜罪云云。按
    無不法所有之意圖，取得他人之物為一時之用，或得謂之使
    用竊盜，而認與刑法上之竊盜罪有別，經查，本件被告係趁
    乙○○睡覺之際，持取乙○○放置於皮包內提款卡前往利用
    自動付款設備提款後，旋將提款卡放回乙○○之皮包內乙節
    ，業據被告供述在卷（見警卷第2 頁），證人乙○○亦證述
    ：伊之金融卡放置於皮包內，並無遺失等情明確（見警卷第
    3 頁背面），足見被告前開趁隙持取乙○○所有之金融卡，
    僅為一時之用，並無不法所有之意圖，而與刑法第320 條第
    1 項之竊盜罪構成要件有間，聲請簡易判決處刑意旨認被告
    前開行為亦犯竊盜罪云云，容有未洽，惟聲請簡易判決處刑
    意旨認此部分與被告所涉犯罪事實(二)之竊盜犯行間有連續犯
    之裁判上一罪關係，爰不另為無罪之諭知。
  (一)按行為後法律有變更者，適用行為時之法律。但行為後之法
    律有利於行為人者，適用最有利於行為人之法律，刑法第2
    條第1 項定有明文。
  1.就連續犯條文增刪之變更：
  (1)本件被告先後於92年3 月20日、24日、同年4 月7 日、15日
    、24日及同年5 月7 日持乙○○之金融卡前往泛亞銀行瑞祥
    分行、台新銀行苓雅分行，以不正方法，利用自動付款設備
    取款，其所為時間緊接、手法相同、觸犯構成要件相同之罪
    名，顯係基於概括犯意反覆為之，依修正前之刑法第56條規
    定，係屬連續犯。惟被告行為後刑法第56條連續犯之規定，
    業於94年1 月7 日修正公布刪除，並於95年7 月1 日施行，
    則被告之犯行，因行為後新法業已刪除連續犯之規定，此刪
    除雖非犯罪構成要件之變更，但顯已影響行為人刑罰之法律
    效果，自屬法律有變更，依新法第2 條第1 項規定，比較新
    、舊法結果，仍應適用較有利於被告之行為時法律即舊法論
    以連續犯，有最高法院95年第8 次刑事庭會議決議足資參照
    。是本件仍應依修正前刑法第56條連續犯之規定，論以一罪
    。
  (2)又被告於92年3 月20日提款2 次、於92年3 月24日提款3 次
    、於92年4 月7 日提款2 次、於92年4 月15日提款3 次之行
    為，乃利用同一次提款之機會，為構成要件相同之行為，其
    所為具時間及空間上之緊密性，各為接續犯，附此敘明。
  2.就竊盜罪、不正利用自動付款設備詐欺取財罪罰金刑最低刑
    度之變更：
    被告所犯刑法第320 條竊盜罪之主刑為5 年以下有期徒刑、
    拘役或科銀元五百元以下罰金；其所犯刑法第339 條之2 第
    1 項不正利用自動付款設備詐欺取財罪之主刑為3 年以下有
    期徒刑、拘役或銀元一萬元以下罰金。本件被告犯罪時（即
    92年3 、4 、5 月間）之刑法就罰金刑之規定，依修正前刑
    法第33條第5 款規定，罰金刑應處銀元一元以上，並應依修
    正前罰金罰鍰提高標準條例第1 條規定，就其原定數額得提
    高為2 倍至10倍，但法律已依一定比率規定罰金或罰鍰之數
    額或倍數者，依其規定。惟94年1 月7 日修正公布、95年7
    月1 日施行之刑法第33條第5 款則規定：「罰金：新臺幣一
    千元以上，以百元計算之」，而95年6 月14日修正公布之刑
    法施行法第1 條之1 第2 項規定：「94年1 月7 日刑法修正
    時，刑法分則編未修正之條文定有罰金者，自94年1 月7 日
    刑法修正施行後，就其所定數額提高為30倍，但72年6 月26
    日至94年1 月7 日新增或修正之條文，就其所定數額提高為
    3 倍」，比較修正前後之罰金刑輕重，該罰金刑之最低刑度
    於修法後已有加重，故以95年7 月1 日修正公布施行前之規
    定較有利於被告，應依刑法第2 條第1 項前段規定，適用行
    為時之法律，亦即適用修正前之刑法規定科刑。
  3.就累犯條文之變更：
    被告前於89年間因施用毒品案件，經本院以89年度訴字第94
    0 號判決判處有期徒刑8 月確定，並於92年1 月6 日因徒刑
    執行完畢出監之事實，有台灣高等法院被告前案紀錄表1 件
    在卷可稽（見本院卷第18頁、第19頁），其於5 年以內再故
    意犯本件有期徒刑以上之罪，不論依修正前之刑法第47條，
    或修正後之刑法第47條第1 項之規定，均構成累犯，是對被
    告而言並無有利或不利之情形，自不生新舊法比較之問題，
    應逕依修正前之刑法第47條，論以累犯，並加重其刑。
  4.就易科罰金折算標準之變更：
    本件被告犯罪時（即92年3 月20日起至92年5 月10日止）之
    刑法第41條第1 項前段規定：「犯最重本刑為5 年以下有期
    徒刑以下之刑之罪，而受6 個月以下有期徒刑或拘役之宣告
    ，因身體、教育、職業、家庭之關係或其他正當事由，執行
    顯有困難者，得以一元以上三元以下折算一日，易科罰金。
    」，又受刑人行為時之易科罰金折算標準，依修正前罰金罰
    鍰提高標準條例第2 條前段規定（現已刪除），就其原定數
    額提高為100 倍折算1 日，則本件受刑人行為時之易科罰金
    折算標準，應以銀元三百元折算1 日，經折算為新臺幣後，
    應以新臺幣九百元折算為1 日。惟94年1 月7 日修正、94年
    2 月2 日公布、95年7 月1 日施行之刑法第41條第1 項前段
    則規定：「犯最重本刑為5 年以下有期徒刑以下之刑之罪，
    而受6 個月以下有期徒刑或拘役之宣告者，得以新臺幣一千
    元、二千元或三千元折算一日，易科罰金。」比較修正前後
    之易科罰金折算標準，以95年7 月1 日修正公布施行前之規
    定，較有利於被告，則應依刑法第2 條第1 項前段規定，適
    用修正前刑法第41條第1 項前段規定，定其易科罰金之折算
    標準。
  5.就合併定執行刑最高刑度之變更：
    依刑法第51條定應執行刑時，裁判確定前犯數罪，其中一罪
    在新法施行前者，亦應為新舊法比較，有最高法院民國95年
    5 月23日第8 次刑事庭會議決議可資參照。被告所犯二罪均
    係於95年7 月1 日之前犯之，而刑法第51條業於94年1 月7
    日修正、94年2 月2 日公布，並於95年7 月1 日施行，依修
    正前刑法第51條規定：「數罪併罰，分別宣告其罪之刑，依
    左列各款定其應執行者：」其中第5 款規定：「宣告多數有
    期徒刑者，於各刑中之最長期以上，各刑合併之刑期以下，
    定其刑期。但不得逾二十年。」惟修正後刑法第51條第5 款
    則規定：「宣告多數有期徒刑者，於各刑中之最長期以上，
    各刑合併之刑期以下，定其刑期。但不得逾三十年」，經比
    較結果，修正後之刑法並非較有利於行為人，依刑法第2 條
    第1 項前段之規定，仍應依修正前刑法，定其應執行之刑。
  6.就定應執行刑後得易科罰金標準之變更：
    又依修正前刑法第41條第2 項規定，併合處罰之數罪，均有
    同法第41條第1 項規定，犯最重本刑為5 年以下有期徒刑以
    下之刑之罪，而受6 個月以下有期徒刑或拘役之宣告，因身
    體、教育、職業、家庭之關係或其他正當事由，執行顯有困
    難者，雖其應執行之刑逾6 個月，亦得以銀元一元以上銀元
    三元以下折算一日，易科罰金。惟修正後之刑法第41條第2
    項規定，則限縮定應執行之刑得易科罰金之範圍為「應執行
    之刑未逾6 個月者」，經比較新、舊法之結果，因舊法對得
    易科罰金之範圍較寬，故適用修正前之刑法第41條第2 項規
    定顯對被告較為有利，是依刑法第2 條第1 項前段規定，本
    件被告所犯二罪如均受得易科罰金刑之宣告，則於定應執行
    之刑後，仍應依修正前之刑法第41條第2 項規定准予易科罰
    金。
  7.經整體綜合比較之結果，應依刑法第2 條第1 項前段規定，
    適用修正前之刑法論罪科刑。
  (二)本件被告犯罪事證既明，原審予以論罪科刑，固非無見。惟
    原審就被告持取告訴人乙○○之金融卡之行為論認竊盜罪，
    乃於法有違，且認被告所涉連續竊盜犯行（即竊取金融卡及
    現款、珠寶金飾）與被告連續以不正方法由自動付款設備取
    得他人財物之犯行間，有方法、結果之牽連關係，係牽連犯
    ，為裁判上一罪，均有未恰。上訴人空言上訴雖無理由，然
    原審判決既有前開可議之處，仍應由本院將原審判決撤銷予
    以改判。爰審酌被告正值壯年，不思勞力賺取工作所得，僅
    因一時貪念即數次利用其與告訴人乙○○同居之機會，竊取
    告訴人乙○○之財物，並盜領其存款，法紀觀念淡薄，惟念
    及其犯後坦承犯行，並已將所竊得之金飾返還予告訴人乙○
    ○，業據告訴人乙○○陳明在卷（見警卷第3 頁背面），又
    其僅國中畢業，所受教育程度不高等一切情狀，分別量處如
    主文所示之刑，並均諭知易科罰金之折算標準，復定應執行
    之刑及易科罰金之折算標準，以資懲儆。
據上論斷，刑事訴訟法第455 條之1 第1 項、第3 項、第369 條
第1 項前段、第371 條、第364 條、修正前刑法第56條、第339
條之2 第1 項、第320 條第1 項、第51條第5 款、第41條第1 項
、第2 項，罰金罰鍰提高標準條例第1 條前段、刪除前罰金罰鍰
提高標準條例第2 條，判決如主文。
本案經檢察官董秀菁到庭執行職務。
中    華    民    國    95    年    10    月    31    日
                  刑事第八庭    審判長法  官  李政庭
                                      法  官  李育信
                                      法  官  賴文姍
以上正本證明與原本無異。
不得上訴。
中    華    民    國    95    年    10    月    31    日
                                      書記官  王高山
附記論罪法條全文：刑法第320 條第1 項、第339 條之2 第1 項


司法院資訊處製作；財團法人民間司法改革基金會備份。
